【裁判字號】    99,訴,2
【裁判日期】    990730
【裁判案由】    毒品危害防制條例
【裁判全文】
臺灣高雄地方法院刑事判決                 99年度訴字第2號
公  訴  人  臺灣高雄地方法院檢察署檢察官
被      告  乙○○
選任辯護人  盧俊誠律師
            蔡建賢律師
上列被告因毒品危害防制條例案件，經檢察官提起公訴（98年度
偵字第27494 號），本院判決如下：
    主  文
乙○○販賣第三級毒品，處有期徒刑伍年拾月，扣案之第三級毒
品愷他命壹包（驗餘淨重零點伍貳捌公克）暨其包裝袋壹只，以
及未扣案之販賣第三級毒品所得之財物新臺幣肆佰元，均沒收，
就販賣第三級毒品所得部分，如全部或一部不能沒收時，以其財
產抵償之；又販賣第三級毒品，處有期徒刑伍年貳月，扣案之第
三級毒品愷他命貳包（驗餘淨重共計壹點零參玖公克）暨其包裝
袋貳只，以及未扣案之販賣第三級毒品所得之財物新臺幣陸佰元
，均沒收，就販賣第三級毒品所得部分，如全部或一部不能沒收
時，以其財產抵償之。應執行有期徒刑陸年，扣案之第三級毒品
愷他命參包（驗餘淨重共計壹點伍陸柒公克）暨其包裝袋參只，
以及未扣案之販賣第三級毒品所得之財物新臺幣壹仟元，均沒收
，就販賣第三級毒品所得部分，如全部或一部不能沒收時，以其
財產抵償之。
    事  實
一、乙○○明知愷他命（俗稱「Ｋ他命」）係毒品危害防制條例
    第2 條第2 項第3 款所列之第三級毒品，依法不得販賣，竟
    意圖營利，分別基於販賣第三級毒品愷他命之犯意而為下列
    行為：
(一)於民國98年9 月10日晚間11時許，在高雄市三民區○○○路
    7 號4 樓時尚PUB 酒店內之非包廂區某處，以新臺幣（下同
    ）400 元之價格販賣第三級毒品愷他命1 包（驗餘淨重0.52
    8 公克）予丙○○。
(二)又於同日晚間11時10分許，在上址時尚PUB 酒店之7 號包廂
    內，以600 元之價格販賣第三級毒品愷他命2 包（驗餘淨重
    共計1.039 公克）予莊智堯。嗣經員警於同日晚間11時30分
    許，在上址時尚PUB 酒店實施臨檢時查獲，並扣得如附表編
    號1 至8 所示之物品。
二、案經高雄市政府警察局移送臺灣高雄地方法院檢察署檢察官
    偵查起訴。
    理  由
壹、證據能力部分：
一、按被告以外之人於審判外之言詞或書面陳述，除法律有規定
    者外，不得作為證據；又被告以外之人於檢察事務官、司法
    警察官或司法警察調查中所為之陳述，與審判中不符時，其
    先前之陳述具有較可信之特別情況，且為證明犯罪事實存否
    所必要者，得為證據，刑事訴訟法第159 條第1 項、第159
    條之2 分別定有明文。查本件證人丙○○就有無如事實欄所
    載向被告乙○○購買第三級毒品愷他命1 包之行為，於司法
    警察調查中係為肯定之陳述，惟嗣後於本院審理時，則翻異
    前詞，否認有向被告購買毒品愷他命，是證人丙○○於警詢
    中之陳述內容與審判中有不符之情形。然觀其於警詢陳述，
    係由警員先告知得行使之權利，而經其表示不需要請辯護人
    到場後始開始詢問，並採一問一答之方式，由警員先詢問相
    關案情，證人一一陳述後，始經記載於調查筆錄，於製作完
    畢後復經證人閱覽筆錄無訛，再簽名按捺指印完成，其於警
    詢供述較少權衡利害得失或受他人干預，復參諸證人在案發
    時所處之環境，其能認知被告之行為內容，事後於警局中，
    距案發時間較近，理當記憶清晰，且係依憑個人知覺經驗所
    為之指訴，其指訴內容亦未違背通常一般日常生活經驗之法
    則，應認其警詢筆錄內容係根據其陳述之內容所記載，則該
    筆錄內容之公正客觀性即無由質疑。雖證人於本院審判中到
    庭作證指稱當時係因警察說如不指認被告販賣毒品，就要將
    其押到天亮，其因為有卡到其他案件，會害怕，所以就指認
    被告云云，亦即證人於本院審理時否認其供述之任意性及真
    實性，惟本院認為證人於本院所為之證述憑信性甚低，無從
    採信，且其於警詢所述確係出於其自由意志，並無員警違法
    取供情事（理由詳下述），基於上開說明，應認證人於警詢
    時陳述具有較可信之特別情況。又證人丙○○於警詢時所為
    證述，係基於發見真實之需求，且與本案有重要關係，為證
    明犯罪事實之存否所必要，故其於警詢之陳述，本院認符合
    刑事訴訟法第159 條之2 規定之情形，自有證據能力。
二、次按被告以外之人於審判外之陳述，雖不符合同法第159 條
    之1 至第159 條之4 之規定，但經當事人於審判程序同意作
    為證據，法院審酌該言詞陳述或書面陳述作成時之情況，認
    為適當者，亦得為證據。當事人、代理人或辯護人於法院調
    查證據時，知有第159 條第1 項不得為證據之情形，而未於
    言詞辯論終結前聲明異議者，視為有前項之同意，刑事訴訟
    法第159 條第1 項及第159 條之5 亦著有明文。查本判決下
    列所引用之其餘各該被告以外之人於審判外之陳述，雖均屬
    傳聞證據，惟均經當事人於法院準備程序及審判期日中表示
    無意見，而不予爭執，且迄至言詞辯論終結前亦未再聲明異
    議，本院審酌此等證據資料製作時之情況，尚無違法不當及
    證明力明顯過低之瑕疵，亦認為以之作為證據應屬適當，揆
    諸前開規定，應認前揭證據資料均例外有證據能力。
貳、實體方面：
一、被告乙○○被訴販賣第三級毒品愷他命予莊智堯部分：
    訊據被告乙○○於本院審理時，對其意圖營利，而在上揭時
    、地以600 元之價格販賣第三級毒品愷他命2 小包予莊智堯
    ，以及員警在上址店內實施臨檢時，當場扣得如附表編號1
    至8 所示之物品等事實自白不諱，核與證人莊智堯、吳慶耀
    於警詢及偵查中所為之證詞相符（見警卷第11至13、19至22
    頁、偵查卷第25至28頁），並有高雄市政府警察局刑警大隊
    偵五隊第15分隊現場臨檢紀錄表1 份、高雄市政府警察局刑
    警大隊搜索扣押筆錄及扣押物品目錄表各4 份、扣案物品照
    片5 張附卷可稽（見警卷第3 、37至40、45至47、49至52、
    54至56、67至70頁），另有如附表編號1 至8 所示之物品扣
    案可證。而扣案如附表編號1 所示毒品2 小包，經高雄醫學
    大學附設中和紀念醫院以薄層色層分析法、氣體色層質譜分
    析法鑑驗結果，均含有第三級毒品愷他命成分（驗餘淨重共
    計1.039 公克），有上開醫院於99年3 月2 日出具之檢驗報
    告2 紙（報告編號：0000-000、0000-000）附卷可稽（見本
    院卷第102 至103 頁），足認被告上開任意性自白與事實相
    符。
二、被告乙○○被訴販賣第三級毒品愷他命予丙○○部分：  
(一)訊據被告對於員警在上址店內實施臨檢時，當場扣得如附表
    編號1 至8 所示之物品之事實供承不諱，前已敘及，惟矢口
    否認有何意圖營利而販賣第三級毒品愷他命予丙○○之犯行
    ，並辯稱：伊並不認識丙○○，且丙○○於警詢說他是在上
    址店內的DJ台旁邊向伊購買愷他命，但伊當時並未去DJ台那
    裡，可以調店內監視器畫面云云。被告之辯護人則以：被告
    就販賣愷他命2 包予莊智堯部分都已坦承，若被告有販賣愷
    他命1 包予丙○○，應無大費口舌辯解之必要，丙○○於本
    院審理時已就其在警局指訴向被告購買毒品之動機為想要快
    點回去，此由丙○○之警詢內容係一問一答，相當簡潔，相
    較於甲○○在警局製作筆錄之時間，甲○○幾乎多了4 倍，
    可證明丙○○表示在警局因想快點回去一詞可信，又丙○○
    於警詢所述與其尿液檢查結果並不相符，且上開店家負責人
    也證述店內有監視器，雙方應不會如此大膽在櫃台有10人及
    監視器之情形下公然買賣毒品，故丙○○之證述應以其在法
    院中所為較可採，警詢中所述則不可採信等語為被告辯護。
(二)經查，本案員警於上址實施臨檢時，當場在丙○○身上查扣
    如附表編號2 所示之愷他命1 包，經高雄醫學大學附設中和
    紀念醫院以薄層色層分析法、氣體色層質譜分析法鑑驗結果
    ，確含有第三級毒品愷他命成分（驗餘淨重0.528 公克），
    此為被告所承認，且有上開醫院於99年3 月2 日出具之檢驗
    報告1 紙（報告編號：0000-000）附卷可稽（見本院卷第10
    4 頁），此部分事實可資認定。
(三)證人丙○○於警詢時證述：警方於98年9 月10日晚上11時30
    分許，至高雄市○○○路7 號4 樓執行臨檢時，我與6 個朋
    友在現場，查扣之愷他命1 包是我於98年9 月10日11時許在
    上址店內DJ台旁，以400 元代價向綽號「阿公」之男子買來
    的，「阿公」就是在同一地點被警方查獲之乙○○，我是第
    一次跟乙○○見面，也是第一次向乙○○購買愷他命，是朋
    友介紹我向乙○○買的，錢是交付給他本人等語明確（見警
    卷第15至18頁）。依證人丙○○上開證述，其在警詢時係明
    確證稱扣案如附表編號2 所示之愷他命1 包係其向被告購得
    。然其在本院審理時則翻異前詞，改口證稱：案發當天我有
    在上址店內被查獲持有愷他命1 包，該包愷他命是當天晚上
    11時許，該店樓下停放機車處以400 元買的，購買毒品對象
    我不認識，也不記得他的長相，那個人只有高我一點點，我
    身高161 公分，且他跟我一樣瘦、沒有戴眼鏡、沒有留鬍子
    、右手臂從腕部關節以上有刺青，直到短袖上衣遮到的地方
    ，左手沒有刺青，因為很暗，不知道刺青有無往上延伸，那
    邊有個小燈，小刺青或許看不到，但一大片可以看得到，但
    看不清楚什麼花紋，因為我在樓下的時候看到有人跟他買，
    我問他是否有在賣，他說對，我就跟他買，當時我在警局製
    作筆錄時，我指認被告就是賣毒品給我的人，是因為警察在
    我剛去警察局，還沒有製作筆錄時跟我說，如果我不指認他
    ，就要把我押到天亮，當時我指認被告並不是出於自己的意
    思，因為我有卡到其他案件，我會怕，警察這樣跟我說，我
    就指認他了，綽號「阿公」之人是我隨便編的，不是在庭的
    被告，我不記得當晚幾點到警局，印象中從我到警局開始到
    正式製作筆錄中間相隔快2 個小時，這中間有1 個警察跟我
    問話，就是現場查獲的警員，但是和製作筆錄的員警不同，
    關於我於警局具體指認被告部分，那是我隨便講的，那時候
    我們沒有包包廂，DJ台旁邊只有我和我朋友等語。亦即，依
    證人丙○○於本院之證詞，當時販賣毒品之人並非被告，且
    其所描述當時販賣毒品之人之身體特徵，與被告自述其身高
    175 公分、身上沒有刺青，以及本院當庭勘驗被告右手臂結
    果並無刺青等情均不相符，換言之，丙○○於本院否認其當
    時曾向被告購買毒品，附表編號2 所示之愷他命係其向第三
    人購得，並主張其警詢陳述係出於非任意性，且並不實在。
    故此部分應審究者，即為丙○○先後於警詢及本院審判程序
    中所為之證詞，何者較貼近真實而足以憑取。茲說明如下：
 1、首先關於證人丙○○於警詢時所陳述內容之任意性部分，雖
    證人丙○○於本院證述：警察跟我說，如果我不指認他，就
    要把我押到天亮，因為我有卡到其他案件，我會怕，所以我
    就指認被告，這並不是出自我的意思云云。然查毒品危害防
    制條例並無處罰施用或持有少量第三級毒品行為之規定，是
    丙○○於本案中僅單純立於證人之地位而已，並非犯罪嫌疑
    人，故丙○○僅須將其先前在上址店內之親身見聞告知員警
    即可，於筆錄製作完畢後，即可大方離開警局，員警並無攔
    阻留置丙○○之權限及理由，從而，丙○○所述員警表示不
    指認被告販毒就要將其押到天亮一事，是否合理可信，已有
    可疑。其次，經本院查詢丙○○之前科紀錄，其前所為幫助
    詐欺取財之犯行，業經臺灣臺中地方法院檢察署檢察官於98
    年8 月27日提起公訴，另其所涉妨害性自主案件，其犯罪時
    間為99年1 月23日及同年月29日等情，此有丙○○之臺灣高
    等法院被告前案紀錄表1 份、臺灣臺中地方法院檢察署、臺
    灣雲林地方法院檢察署檢察官起訴書各1 份附卷可查，故於
    98 年9月11日員警對其製作筆錄之際，丙○○個人並無刑事
    案件正由司法警察或檢察官偵辦中，所涉幫助詐欺取財案件
    已由臺灣臺中地方法院審理中，且該案與毒品危害防制條例
    案件全然無關，互不相涉，依上開事證及理由，可認丙○○
    證述因為有卡到其他案件、會怕云云，與實際情形不符，且
    有無刑事案件受到司法警察或檢察官偵辦，事關重大，丙○○豈有不知之理，益徵丙○○於本院所為警詢證詞非出於任
    意性之說詞，實無可信度可言。至於辯護意旨稱：丙○○之
    警詢內容係一問一答，相當簡潔，相較於甲○○在警局製作
    筆錄時，甲○○幾乎多了4 倍時間，可證明丙○○表示在警
    局因想回家一詞可信等語。然無論證人或被告於警局接受詢
    問，原則上均採一問一答之方式為之，且證人於警局製作筆
    錄是否簡潔，與證人是否清楚認知員警之提問內容以及證人
    對於其所親身見聞事件之記憶是否清晰有關，即使本件證人
    丙○○之警詢筆錄內容簡潔，依一般情形而言，有高度可能
    係因丙○○明瞭員警之提問內容以及對於甫發生之事件印象
    深刻而能流暢陳述所致，於此情形下，認為丙○○於警詢陳
    述內容之可信性及真實性較高，應屬合理；至於甲○○於同
    日在警局所製作筆錄，其花費之時間為90分鐘，丙○○則為
    42 分 鐘（見警卷第15、26頁），並無辯護人所稱4 倍之多
    ，且各個證人於警局製作筆錄之時間長短，除上開所述之因
    素外，亦須視各該證人所親身經歷之事件為何、員警提出之
    問題數量、問題內容如何，以及證人個人回答問題、描述事
    件之方式如何而定，尚無從以證人製作筆錄時間長短來評斷
    證人所述內容之真實性，故辯護人此部分辯護意旨，實不足
    憑取。基於上開說明，本院認為證人丙○○於審判中所提出
    關於其警詢陳述非出於任意性之理由，經審核後與事實不符
    ，亦不合事理，從而，證人丙○○於警詢所述確係出於其自
    由意志，並無其所稱員警違法取供之情事，應可認定。
 2、查本案係員警於98年9 月10日晚間11時30分許前往上址店內
    實施臨檢而查獲，此有上開現場臨檢紀錄表在卷可查（見警
    卷第3 頁），惟本件員警於查獲後並非立即將當時在場之人
    帶回警局詢問，而是先對在場之人依法實施搜索、扣押等強
    制處分程序，並現場製作搜索、扣押筆錄及扣押物品目錄表
    ，此乃員警處理案件之一般標準流程，此見卷附之搜索扣押
    筆錄、扣押物品目錄表、扣押物品收據等文件即可明瞭（見
    警卷第37至56頁）。而本件員警對丙○○執行之搜索程序係
    於98年9 月11日凌晨0 時30分許始完成（見警卷第54頁），
    且員警尚須將執行結果填載於上開現場臨檢紀錄表，完成後
    始將現場相關之人一併帶回警局進行案情詢問。依丙○○之
    警詢筆錄上詢問時間欄之記載，員警係在98年9 月11日凌晨
    1 時20分起開始詢問丙○○，此與員警在上址店內對丙○○
    完成搜索扣押強制處分程序之時間點即98年9 月11日凌晨0
    時30分，間隔僅50分鐘，若扣除員警將執行結果填載於現場
    臨檢紀錄表後，再將現場相關之人一併帶回警局等經過所必
    然耗費之時間，則從丙○○到達警局開始到員警對其進行詢
    問為止，中間相隔時間明顯不足50分鐘，可見丙○○於本院
    證述：我不記得當晚幾點到警局，印象中我到警局開始到正
    式製作筆錄中間相隔快2 個小時云云，並不實在。
 3、而證人甲○○於本院證述：我是在工作的地方認識被告，我
    只有收到法院的開庭通知，沒有其他人通知我開庭，我不知
    道法院為何傳喚我作證，案發當天我服務之時間為晚上9 點
    到早上6 點，時尚風格PUB 是大樓裡面的樓中樓，在1 樓騎
    樓的門口就有服務人員管制客人進出並檢查客人證件，該處
    燈光算蠻亮的，被告一星期來店裡之次數不一定，大約2、3
    次，我第一次認識被告時，被告沒有說他叫做乙○○，人家
    說他叫做「阿公」，我是被警察臨檢當天才知道被告本名，
    我從一開始認識被告都是叫他的綽號等語（見本院卷第230
    至234 頁），而本件被告之綽號確實為「阿公」乙節，業經
    被告於本院延長羈押訊問程序中供述在卷（見偵聲卷第9 頁
    ），另證人施世圳即擔任上開PUB 之現場經理於警詢時證述
    ：甲○○是公司的酒促小姐，在1 樓有我們公司員工，負責
    賣票等語（見警卷第33至35頁），均核與甲○○上開證詞大
    致相符，佐以甲○○表示不知為何要到法院作證，開庭前也
    無人與其聯繫開庭相關事項，足認甲○○於本院所為之證詞
    可信度極高，堪予採信。然證人丙○○於本院卻證述：綽號
    「阿公」之人是我隨便編的，不是在庭被告云云，已與被告
    之供述以及甲○○上開證詞不符，倘綽號「阿公」之人係丙○○於警詢中隨口編造之詞，而非如警詢所述係經朋友介紹
    ，何以會如此巧合隨口編出與被告綽號相同之詞？已令人難
    以置信，顯見證人丙○○上開證詞並非真實。
 4、又因證人丙○○於本院證述其購買毒品對象另有其人，為證
    明丙○○在本院所述內容之真實性，故檢察官以是否見過丙○○在本院所描述身上有刺青之人、有無看過其他人將藥物
    給別人等內容詰問甲○○，甲○○則證述：我不知道當天的
    客人有無刺青，因為店內光線很暗，亦不清楚有無看到其他
    人將藥物給別人等語（見本院卷第235 、236 頁），依甲○○之證詞，尚無從證明丙○○於本院所稱之販毒之人確有其
    人。再者，關於上址PUB 樓下騎樓處之環境如何，甲○○已
    證述：該處燈光算蠻亮的等語，然證人丙○○卻證稱：該處
    很暗，只有個小燈，看不清楚販毒者身上刺青特徵云云，與
    甲○○之證詞有所出入，然因該處既為上開PUB 員工賣票、
    檢查客人證件、管制進出之處，自應有一定之明亮度較為合
    理，足見丙○○此部分證詞亦非可採。另本院曾於99年5 月
    4 日審判程序當庭命證人丙○○限期陳報案發當天與其一同
    前往上址之友人年籍資料供本院傳訊、調查，丙○○即託詞
    手機泡水壞掉、沒有辦法找到那6 個朋友、要回去問問看，
    而迄今仍未向本院陳報上情（見本院卷第187 、188 頁），
    明顯在規避本院對於其所稱販毒之人是否存在一事進行調查
    ，是堪認丙○○於本院所描繪販毒之人應係其當庭虛構，並
    非真實存在無誤。
 5、綜合以上各情，因證人丙○○於本院所為之證詞，核與卷內
    存在之證據不相符合，且有諸多與事實不符之處，其更無法
    提出相關人證證明其所述販毒之人係真實存在，故本院認為
    丙○○於本院之證述內容，均為虛偽不實之證述，自難憑採
    ，無從作為對被告有利之證據。相較之下，自應以丙○○於
    警詢之證詞為可採。
(四)又本院既認定證人丙○○於警詢中所述有向被告購買愷他命
    1 包之情節為真實，其中關於丙○○表示係在上址店內DJ台
    旁向被告購買愷他命乙節，雖為被告所否認，並辯稱其當時
    並未去DJ台那裡，且請求調閱店內監視器畫面。經本院函請
    該店家提供店內監視錄影資料，該店家則回覆表示因監視錄
    影資料僅存檔1 個月，所需檔案資料因已逾保留期限，故無
    法提供等語（見本院卷第121 頁），從而，此部分即無從自
    被告所稱之監視器畫面確認被告究竟有無前往DJ台旁邊。然
    證人甲○○於本院證稱：我當天幾乎都是在舞池那邊看被告
    在跳舞，他也有去包廂，DJ台是在舞池的正對面，有比較高
    一點，距離舞池很近等語（見本院訴字卷第235 頁），依甲○○所述，既然DJ台與舞池距離很近，縱使被告主觀上認為
    其當時並未去DJ台那裡，但因該處與舞池距離很近，故丙○○對於其當時在店內向被告購買愷他命位置之描述方式，不
    論為DJ台旁，抑或舞池邊，均難認為有誤，況且，不論係DJ
    台旁或舞池邊，均仍在上開店家範圍內，是被告究竟有無去
    其所認知之「DJ台旁邊」，就本案而言，實無關緊要，核不
    影響本院對於被告有販賣愷他命予丙○○以及販賣處所在於
    上址店內非包廂區之認定。
(五)又被告辯護人以：被告就販賣愷他命2 包予莊智堯部分都已
    坦承，若被告有販賣愷他命1 包予丙○○，應無大費口舌辯
    解之必要，且上開店內有監視器，雙方應不會如此大膽在櫃
    台有10人及監視器之情形下公然買賣毒品等語為被告辯護。
    關於本件被告何以願意坦承販賣愷他命予莊智堯，卻大費口
    舌否認販賣予丙○○乙節，此純屬被告基於個人意願及訴訟
    策略考量所為之決定，外人無從揣測，且此情亦與本院認定
    被告有無販賣愷他命予丙○○之事實無關。其次，依一般社
    會大眾所瞭解「PUB 」、「夜店」等營業場所，係供人飲食
    、飲用酒類、談天、喧鬧、跳舞、甚至交友之處，基於顧客
    及經營需求，上開營業場所內燈光有時昏暗，有時則配合音
    樂及情境而變換燈光效果，少有如同在日光燈下明亮之情形
    ，此情亦有證人甲○○所述：因為店內光線很暗，不清楚有
    無看到其他人將藥物給別人等證言可資佐證，可見在此種並
    非明亮且吵雜之環境下，從事買賣毒品等非法交易，並非困
    難，且偶有不肖之人確實會在此類場所內兜售毒品予顧客，
    此類事件新聞媒體亦多有報導，故辯護人徒以店內有多人及
    監視器為由，即認為被告不可能如此大膽在上址店內公然買
    賣毒品，尚嫌速斷。甚且，依丙○○於本院所述在上址PUB
    樓下1 樓騎樓處向實際上並非存在之第三人購買愷他命之經
    過情形，豈非更加「公然」而大膽，何以辯護人反而認為此
    種情形較可採？亦難合理說明。至於辯護人另以丙○○於警
    詢所述與其尿液檢查結果並不相符為由，認為其在警詢中所
    述不可採。然辯護人並未明確指出丙○○於警詢所述與其尿
    液檢查結果有何不相符，經本院審閱卷內事證後，認為與此
    有關者，係丙○○於警詢時陳述：我最近一次施用愷他命係
    在98年8 月28日晚間9 時許等語（見警卷第16頁），而其在
    施用愷他命10餘日過後為警查獲，並對其採尿送驗結果，愷
    他命部分係呈陰性反應，有高雄市立凱旋醫院濫用藥物尿液
    檢驗報告1 紙可查（見警卷第65頁），因考量愷他命在體內
    代謝情形，上開驗尿結果與丙○○所述施用愷他命情形難謂
    有何不相符，故無從以此認為丙○○於警詢所述有何不可採
    ，併此指明。
三、又毒品危害防制條例所規定之販賣毒品罪，雖未明示「營利
    之意圖」為其犯罪構成要件，然「販賣」一語，在文義解釋
    上當然已寓含有買賤賣貴，而從中取利之意思存在，且從商
    業交易原理與一般社會觀念而言，販賣行為在通常情形下，
    仍係以牟取利益為其活動之主要誘因與目的。又販賣毒品乃
    違法行為，非可公然為之，且有其獨特之販售路線及管道，
    亦無公定之價格，復可任意增減其分裝之數量，而每次買賣
    之價量，亦可能隨時依市場貨源之供需情形、交易雙方之關
    係深淺、資力、對行情之認知、查緝是否嚴緊，及購買者被
    查獲時供述購買對象之可能性風險評估等諸般事由，而異其
    標準，非可一概而論。又販賣毒品刑責甚重，政府機關又查
    緝甚嚴，是就有管道來源能取得毒品者而言，如非屬其感情
    深厚無可計較之親朋好友或係圖以交付毒品予他人而欲自他
    方換取非財物及無法以金錢折算之利益者，衡酌常情，若無
    財產上之利益可圖，應無甘冒被查緝法辦重刑之危險，再者
    ，本案被告就販賣毒品之確實來源為何、如何調貨乙節，未
    據實以告，另其就各次交易所獲取之利益多寡亦未詳實說明
    而未臻明確，致難以查證，然本案依上開各項事證，參酌證
    人丙○○及莊智堯所證稱之愷他命價格、與被告交易次數以
    及扣案之愷他命數量等情，堪認被告與證人丙○○、莊智堯
    間就上開毒品交易，確係出於營利之買賣目的，本案被告既
    係基於圖利之意思而為販售毒品，則被告販賣第三級毒品犯
    行，堪認無誤。是本件事證明確，被告意圖營利，而分別販
    賣第三級毒品愷他命予丙○○、莊智堯之犯行，堪予認定，
    應依法論罪科刑。
四、論罪科刑：
(一)查毒品危害防制條例第4 條第3 項於98年5 月20日修正公布
    ，因該次修正公布並未規定或另以命令明定施行日期，且該
    條例第36條「本條例自公布後6 個月施行」之規定，係92年
    7 月9 日修正公布時所規定，僅得適用於該次修正規定之施
    行，而98年5 月20日該條例第4 條第3 項之修正規定，並未
    明文規定施行日期，自應依一般原則，自公布日起算至第3
    日起發生效力，亦即，上開條文業於98年5 月22日施行，是
    本件即無新舊法比較適用之問題，先予敘明。  
(二)核被告乙○○所為，係犯毒品危害防制條例第4 條第3 項之
    販賣第三級毒品罪，共二罪。因毒品危害防制條例第11條第
    5 項僅處罰持有第三級毒品純質淨重20公克以上之行為，持
    有第三級毒品未超過此數量者，該條例並無處罰明文，而本
    件被告2 次販賣第三級毒品前分別持有如附表編號1 、2 所
    示之第三級毒品愷他命，因均未超過上開數量，故本件即無
    被告持有第三級毒品行為應為販賣行為所吸收而不另論罪之
    問題，併此敘明。被告所犯上開二罪，犯意各別，行為互異
    ，應予分論併罰。爰審酌被告明知第三級毒品愷他命有害於
    人體，竟仍將之販賣予他人，且販賣毒品犯行，不僅危害國
    民身心健康及社會風氣，對於社會治安亦有負面影響，所為
    誠屬非是，復審酌被告僅就販賣愷他命予莊智堯部分於本院
    審理時坦承犯行，就其販賣予丙○○部分則未能坦承，另考
    量被告2 次販賣第三級毒品之數量均非鉅，販賣情節亦非重
    大，以及被告犯罪之手段、經濟生活狀況、高職畢業之教育
    程度等一切具體情狀，分別量處如主文所示之刑，並定其應
    執行之刑，以資懲儆。
(三)又毒品危害防制條例對於查獲之製造、運輸、販賣、意圖販
    賣而持有、以非法方法使人施用、引誘他人施用及轉讓第三
    、四級毒品之沒收，並無特別規定，然毒品危害防制條例第
    11條之1 既規定：「第三、四級毒品及製造或施用毒品之器
    具，無正當理由，不得擅自持有。」，則該毒品即屬不受法
    律保護之違禁物。查本件扣案如附表編號1 、2 所示物品，
    經送驗結果，均含有第三級毒品愷他命（驗餘淨重共計1.56
    7 公克），此有前開高雄醫學大學附設中和紀念醫院檢驗報
    告可證，核屬違禁物，自應依刑法第38條第1 項第1 款規定
    ，分別於被告各次販賣第三級毒品罪項下宣告沒收；另包裝
    上開毒品之外包裝袋3 只，因與其內毒品附合而難予析離，
    且如強予析離亦顯無實益，依社會一般通念，堪認該包裝袋
    已與查獲之毒品結合成為一體而無從強加析離，是上開毒品
    既屬刑法第38條第1 項第1 款所規定之違禁物，其外包裝袋
    亦應併予沒收。另被告各以400 元、600 元之價格，分別販
    賣第三級毒品愷他命予丙○○、莊智堯，此部分販賣愷他命
    所得，核屬被告因犯罪所得之財物，應依毒品危害防制條例
    第19條第1 項規定，分別予以宣告沒收，如全部或一部不能
    沒收時，以其財產抵償之。至於扣案如附表編號3 所示物品
    ，經送驗結果，含有第三級毒品愷他命，而扣案如附表編號
    4 所示物品，經送驗結果，則含有第三級毒品硝甲西泮（驗
    餘淨重共計0.374 公克），此有高雄醫學大學附設中和紀念
    醫院檢驗報告共17紙可證（見本院卷第61、105 至119 頁）
    ，固均屬違禁物，然經審核後，上開物品因與被告所犯上開
    販賣第三級毒品犯行無關，本院無從沒收，應另以行政沒入
    銷燬之；而扣案如附表編號5 至8 所示物品，因無證據證明
    與本案有直接關連性，亦不予宣告沒收，附此說明。
五、本件被告被訴販賣第三級毒品予丙○○之犯行，業經本院認
    定有罪，如前所述。而證人丙○○就被告所犯上開案件，於
    本院99年5 月4 日審判程序中以證人身分具結作證，其所為
    之證詞是否另涉及偽證罪嫌，應由檢察官另行偵辦，特予指
    明。
據上論斷，應依刑事訴訟法第299 條第1 項前段，毒品危害防制
條例第4 條第3 項、第19條第1 項，刑法第11條、第38條第1 項
第1 款、第51條第5 款，判決如主文。
本案經檢察官王清海到庭執行職務。
中    華    民    國    99    年    7     月    30    日
                  刑事第十八庭  審判長法  官  李東柏
                                      法  官  周佳佩
                                      法  官  陳芸珮
以上正本證明與原本無異。
如不服本判決應於收受送達後10日內向本院提出上訴書狀，並應
敘述具體理由；如未敘述上訴理由者，應於上訴期間屆滿後20日
內向本院補提理由書（均須按他造當事人之人數附繕本）「切勿
逕送上級法院」。
中    華    民    國    99    年    7     月    30    日
                                      書記官  蔡淑貞
附錄本案論罪科刑法條全文：
毒品危害防制條例第4條第3項：
製造、運輸、販賣第三級毒品者，處5 年以上有期徒刑，得併科
新臺幣7 百萬元以下罰金。
附表：
┌──┬─────────┬─────────┬───────┐
│編號│   扣案物名稱     │    數量╱重量    │    備註      │
├──┼─────────┼─────────┼───────┤
│ 1  │愷他命粉末        │2 包（驗餘淨重共計│在上址7 號包廂│
│    │                  │1.039 公克）      │內查扣，係莊智│
│    │                  │                  │堯向被告購得，│
│    │                  │                  │屬第三級毒品。│
├──┼─────────┼─────────┼───────┤
│ 2  │愷他命粉末        │1 包（驗餘淨重0.52│在丙○○身上查│
│    │                  │8 公克）          │扣，係丙○○向│
│    │                  │                  │被告購得，屬第│
│    │                  │                  │三級毒品。    │
├──┼─────────┼─────────┼───────┤
│ 3  │愷他命捲煙        │15支              │在甲○○身上查│
│    │                  │                  │扣，含有第三級│
│    │                  │                  │毒品，經審核後│
│    │                  │                  │認與本案無關，│
│    │                  │                  │應另以行政沒入│
│    │                  │                  │銷燬之。      │
├──┼─────────┼─────────┼───────┤
│ 4  │硝甲西泮（淺橘色扁│2 顆（驗餘淨重共計│在甲○○身上查│
│    │圓錠劑）          │0.374 公克）      │扣，含有第三級│
│    │                  │                  │毒品，經審核後│
│    │                  │                  │認與本案無關，│
│    │                  │                  │應另以行政沒入│
│    │                  │                  │銷燬之。      │
├──┼─────────┼─────────┼───────┤
│ 5  │愷他命吸食盤      │1 個              │在車牌號碼2226│
│    │                  │                  │-XN 號自小客車│
│    │                  │                  │內扣得，為被告│
│    │                  │                  │所有，經審核後│
│    │                  │                  │認與本案無關。│
├──┼─────────┼─────────┼───────┤
│ 6  │研磨卡            │1 片              │在車牌號碼2226│
│    │                  │                  │-XN 號自小客車│
│    │                  │                  │內扣得，為被告│
│    │                  │                  │所有，經審核後│
│    │                  │                  │認與本案無關。│
├──┼─────────┼─────────┼───────┤
│ 7  │搭配門號0000000000│1 支              │在被告身上扣得│
│    │之行動電話        │                  │，經審核後認與│
│    │                  │                  │本案無關。    │
├──┼─────────┼─────────┼───────┤
│ 8  │施用愷他命玻璃盤  │1 個              │在上址7 號包廂│
│    │                  │                  │內查扣，係莊智│
│    │                  │                  │堯所有，經審核│
│    │                  │                  │後認與本案無關│
│    │                  │                  │。            │
└──┴─────────┴─────────┴───────┘

司法院資訊處製作；財團法人民間司法改革基金會備份。
